【裁判字號】    98,竹小,324
【裁判日期】    981021
【裁判案由】    損害賠償
【裁判全文】
臺灣新竹地方法院民事小額判決         98年度竹小字第324號
    原      告  蘇黎世產物保險股份有限公司
    法定代理人  丙○○
                          樓
    訴訟代理人  乙○○
    被      告  甲○○
上列當事人間損害賠償事件，本院於民國98年10月7 日辯論終結
，判決如下﹕
    主    文
被告應給付原告新臺幣伍仟肆佰柒拾貳元，及自民國九十八年七
月三日起至清償日止，按年息百分之五計算之利息。
原告其餘之訴駁回。
訴訟費用由被告負擔新臺幣伍佰玖拾肆元，由原告負擔新臺幣肆
零陸元。
本判決第一項得假執行。
    事實及理由
一、原告起訴主張：
    （一）訴外人張台光於民國（下同）97年11月23日下午6 時
          55分駕駛7895-LB 號自小客車（下稱系爭車輛）行經
          新竹市○○○路與光復路2 段路口時，遭後方同向由
          被告駕駛之LQ－3703號車自後追撞，致系爭車輛車尾
          受損。系爭車輛由車主即訴外人李執蘭向原告投保車
          體損，原告已依約賠付新臺幣（下同）9,203 元，依
          保險法第53條之規定取得被保險人對被告之求償權，
          爰依民法第191 條之2 、第196 條之規定，請求被告
          給付9,203 元及自支付命令送達之翌日起至清償日止
          ，按年息百分之5 計算之利息。
    （二）對被告抗辯之陳述﹕系爭車輛保險桿分上下，上面是
          保險桿，下面是下巴，下巴屬於無法補土之材料。有
          比對系爭車輛與被告駕駛之車輛高度，是在派出所前
          空地進行比對，車況被告應有看到，系爭車輛是新痕
          。被告有與聲請人公司人員聯絡，也可要求看車。至
          於價格是依客戶之保養廠所提單據請求等語。
二、被告則以﹕
    （一）聲請人所述請聲請人提出證據、照片、通知看車函。
          沒有置之不理，甚至主動跟他們聯絡。沒有肇事逃逸
          ，當時系爭車輛駕駛告知伊撞到系爭車輛，但是伊有
          表示不知道有這件事情，且車禍地點在伊家門口，有
          留電話和地址。第二天第二分局通知，伊有去，系爭
          車輛有掉漆的痕跡，跟伊在警察局看的照片一樣，對
          方說車子沒有怎麼樣，只有一點點的位移，伊有目測
          一公釐左右的間距，派出所用一般的皮尺量，警員也
          說這樣的測量方式是微物跡證科學辦案。警察測量後
          ，認為是伊撞對方的，伊向對方道歉，保險公司說伊
          要負責百分之百的責任，伊沒有說話。接著警察表示
          這是民事事件，請兩造私下調解。有請問保險公司，
          保險人員說會主動通知，隔天有電話告知對方，願意
          談賠償的事情，對方說車子已經投保，請伊與保險公
          司人員談，他不會敲伊的竹槓。一個月後左右接到保
          險公司的電話說保險桿4,000 千多元，另外一項費用
          是5,000 多元，總共是9,000 多元，但是伊的認知並
          不會到這樣的金額，保險公司問伊是否太便宜或是太
          貴之類的話後，就掛伊電話，也沒有通知伊去看車。
          之後收到保險公司的存證信函，伊與保險公司聯絡，
          雙方沒有談出結果，之後伊有再去派出所瞭解，但是
          警員認為這是民事的問題，他們不處理。
    （二）關於汽車肇事調查報告表的部分，這是原告內部所寫
          的資料，怎麼可以當做證據；至於兩張照片高度的部
          分請原告說明何以高度沒有問題；原告為何不通知伊
          看車，就直接以自己的意思重新換掉、重新烤漆來處
          理，伊認為其中非常有爭議而請求駁回原告之訴。
三、本院之判斷﹕
    （一）原告主張之事實業據提出新竹市○○○道路交通事故
          當事人登記聯單、現場圖、車損照片、理賠書、汽車
          保險理賠結案同意書、統一發票、估價單、系爭車輛
          行車執照、駕駛執照、通知函、郵件收件回執等件為
          證，被告則以前詞置辯，經本院依職權調閱本件車禍
          相關資料，駕駛系爭車輛之訴外人張台光於事發當時
          即至內政部警政署保安警察第二總隊第三大隊第一中
          隊交通組報案系爭車輛遭LQ-3703 號車追撞，並經警
          員通知訴外人張台光及被告到場勘測比對車損痕跡之
          高度。系爭車輛於左後保險桿下方有受損痕跡，高度
          約43公分，不到44公分，經與被告所駕之車留下之痕
          跡比對，為43公分，有受理各類案件紀錄表、警局照
          片附卷可參，二者高度幾近吻合，是被告之車若無擦
          碰系爭車輛，何以兩車受損處高度相近，是訴外人張
          台光所述之情，可堪採信。
    （二）按汽車行駛時，駕駛人應注意車前狀況，並隨時採取
          必要之安全措施，道路交通安全規則第94條第3 項定
          有明文。本件被告自後撞及系爭車輛，業據訴外人張
          台光於警訊中陳明，則被告未注意車前狀況致生本件
          車禍，依前揭說規定，其有過失，自堪認定。
    （三）次按汽車、機車或其他非依軌道行駛之動力車輛，在
          使用中加損害於他人者，駕駛人應賠償因此所生之損
          害；不法毀損他人之物者，被害人得請求賠償其物因
          毀損所減少之價值；又受僱人因執行職務，不法侵害
          他人之權利者，由僱用人與行為人連帶負損害賠償責
          任，民法第191 條之2 前段、第196 條、第188 條第
          1 項分別定有明文。又物被毀損時，被害人除得依據
          民法第19 6條請求賠償外，並不排除民法第213 條至
          第215 條之適用，依民法第196 條請求賠償物被毀損
          所減少之價額，得以修復費用為估定之標準，但以必
          要者為限（例如：修理材料以新品換舊品，應予折舊
          ），亦有最高法院77年度第9 次民事庭會議決議、同
          院60年度臺上字第1505號判決及73年度臺上字第1574
          號等判決可資參照。另被保險人因保險人應負保險責
          任之損失發生，而對於第三人有損失賠償請求權者，
          保險人得於給付賠償金額後，代位行使被保險人對於
          第三人之請求權；但其所請求之數額，以不逾賠償金
          額為限，保險法第53條第1 項亦有明文。準此，原告
          依據侵權行為及保險法之規定，請求被告賠償系爭車
          輛所受之損害，自屬有據，然請求系爭車輛所減少之
          價額，應以必要者限。查本件原告主張其所承保之系
          爭車輛因遭被告撞及致該車受損，計支付修理費用9,
          203 元（零件4,603 元、烤漆2,500 元、鈑金2,100
          元），業經原告提出估價單及統一發票為證，被告雖
          辯稱應通知其看車，而非依原告之意重新換掉或重新
          烤漆云云，然查應如何修復乃維修廠依其專業所為之
          判斷，至於烤漆部分，系爭車輛僅就後保險桿部分為
          之，此觀之估價單自明，尚難認有何不當之處，而被
          告就何以不需更換及烤漆等事項，未能舉證證明，所
          辯，自屬無據。系爭車輛係於94年3 月31日發照使用
          ，有行車執照附卷可憑，算至本件事故發生時（即97
          年11月23日，未滿1 月以1 月計）已使用3 年8 月，
          依前揭說明，其以新品取代舊品間之差價應予折舊扣
          除。是故關於原告所承保系爭車輛因毀損所減少之價
          額，既得以必要之修復費用為估定之標準，依原告所
          提估價單之記載，更新零件費用為4,603 元，本院依
          行政院(79) 財字第0670號、臺 (45) 財字第1480號
          令公布之固定資產耐用年數表及固定資產折舊率表，
          採定率遞減法計算其折舊，即系爭車輛耐用年數5 年
          ，每年折舊率千分之369 ，是系爭車輛更新零件折舊
          後金額應為872 元（計算方式如附表所示），是系爭
          車輛受損之金額為5,472 元（計算式為﹕烤漆2,500
          元、零件872 元、鈑金2,100 元，合計5,472 元）。
          從而，原告請求被告賠償之金額在5,472 元範圍內及
          自支付命令送達翌日即98年7 月3 日起至清償日止，
          按年息百分之5 計算之利息，為有理由，應予准許，
          逾此部分之請求，即屬無據，應予駁回。
四、本件事證已臻明確，兩造其餘陳述及主張或攻繫防禦方法，
    對判決之結果不生影響，爰不一一條列審究，併此敘明。
五、本件為小額訴訟事件，就原告勝訴部分應依職權宣告假執行
    ，並於裁判時確定本件應負擔之訴訟費用金額如主文第三項
    所示。
六、據上論結，原告之訴為一部有理由、一部無理由，依民事訴
    訟法第436 之23、第436 條第2 項、第79條、第436 條之20
    、第436 條之19，判決如主文。
中    華    民    國    98    年    10    月    21    日
                  新竹簡易庭    法  官  盧玉潤
以上正本係照原本作成。
如對本判決上訴，須於判決送達後20日內向本院提出上訴狀。
中    華    民    國    98    年    10    月    21    日
                                書記官  謝國聖
附表﹕
┌───────────────────────────┐
│系爭車輛即7895-LB 號自用小客車更新零件費用折舊之計算  │
├───────┬───────────────────┤
│第一年折舊    │4603×0.369=1699                      │
├───────┼───────────────────┤
│第二年折舊    │(0000-0000)×0.369=1072               │
├───────┼───────────────────┤
│第三年折舊    │(0000-0000-0000)×0.369=676           │
├───────┼───────────────────┤
│第三年8月折舊 │(0000-0000-0000-000)×0.369×8/12=284 │
├───────┴──┬────────────────┤
│時價亦即折舊後之金額│0000-0000-0000-000-000=872      │
├──────────┴────────────────┤
│備註：上列計算小數點以下均四捨五入。                  │
└───────────────────────────┘


司法院資訊處製作；財團法人民間司法改革基金會備份。
